臺灣臺北地方法院刑事判決            100年度交易字第540號
公  訴  人  臺灣臺北地方法院檢察署檢察官
被      告  王孟華
上列被告因過失致死案件，經檢察官提起公訴（100年度偵字第8
992、14084號），本院判決如下：
    主  文
王孟華因過失致人於死，處有期徒刑拾月。
    事  實
一、王孟華於民國一百年四月八日晚間，駕駛車牌號碼八五○○
    －ＫＺ號之自用小客車（下稱本案汽車）搭載吳正文、葉雲
    顥，沿臺北市信義區○○○路○段由東往西方向行駛，於晚
    間七時三十分行至同市○○○路○段與安居街口（下稱案發
    地點）時，本應注意汽車行進中駕駛人應注意車前狀況，隨
    時採取必要安全措施，而依當時情形又無不能注意之情事，
    竟以時速六十公里超速行駛，且疏於注意交岔路口左方車輛
    之動態，致其前車頭與由馮得誠所騎乘，在案發地點向北左
    轉彎行駛之車牌號碼ＡＱＰ－三三八號之重型機車（下稱本
    案機車）前車頭及右側車身碰撞（下稱本案車禍），使馮得
    誠人車倒地撞擊而顱內出血，經送醫後，於同年月十一日上
    午十時四十分許因車禍傷重致器官衰竭不治死亡。
二、案經馮得誠之母馮黃玉枝訴由臺北市政府警察局信義（起訴
    書誤載為大安）分局報告臺灣臺北地方法院檢察署檢察官偵
    查起訴。
    理  由
壹、程序方面：被告王孟華對於公訴人提出之證據資料，均不爭
    執其證據能力，本院審酌該等言詞供述及書面做成時之狀況
    ，並無不宜作為證據之情事，依刑事訴訟法第一百五十九條
    之五第二項，得作為證據。
貳、實體方面：
一、訊據被告承認因過失肇致本案車禍，且因此使被害人即本案
    機車騎士馮得誠（下逕稱其名）傷重死亡（本院卷第三四頁
    參照），核與證人即目擊警員黃文秋證述情節相符（臺灣臺
    北地方法院檢察署一百年度偵字第八九九二號第一一八至一
    二五頁參照）。復有道路交通事故現場圖、補充資料表、道
    路交通事故調查報告表(一)、(二)、採證照片十五幀、現場照片
    四十二幀、現場監視器翻拍照片十幀、相驗筆錄、相驗屍體
    證明書、檢驗報告（前開偵查卷第五一至五六頁、第六四至
    九七頁參照。同署一百年度相字第二八九號卷第七一至八○
    頁參照）、臺北市車輛事故鑑定委員會鑑定意見書（上開偵
    字卷第一一二至一一五頁參照）等在卷可稽，足以擔保被告
    前開任意性自白與事實相符。雖被告另辯稱應該沒有開很快
    ，當時向警表示車速六十公里，不過自己臆測云云。惟查，
    證人黃文秋依其擔任警員執勤經驗，判斷本案汽車肇事時車
    速應很快，且觀上開照片所示本案車禍造成本案汽車、機車
    之嚴重毀損情形，亦足見撞擊力度極大，依客觀經驗法則、
    論理法則，被告駕駛本案汽車肇事時車速顯然不低，亦可佐
    被告於交通警員詢問時對於肇事車速之自白屬實，被告於審
    理時翻異陳稱沒開很快云云，不足採信。次按「行車速度，
    依速限標誌或標線之規定，無速限標誌或標線者，應依下列
    規定：一、行車時速不得超過五十公里。……」、「汽車行
    駛時，駕駛人應注意車前狀況及兩車併行之間隔，並隨時採
    取必要之安全措施。」道路交通安全規則九十三條第一項第
    一款、第九十四條第三項分別定有明文。查案發地點為市區
    道路，速限五十公里、路面鋪設柏油、乾燥無缺陷，無障礙
    物，視距良好。案發時天候晴、夜間有照明光線等情，有前
    述道路交通事故調查報告表(一)及前述現場照片可參，是以事
    發客觀環境而言，並無不能注意之情事，被告應注意前開規
    定然疏未注意，因之發生本案車禍，顯有過失。又馮得誠因
    該撞擊人車倒地，顱內出血，雖經送醫急救，仍因車禍傷重
    致器官衰竭，於同年月十一日上午十時四十分許不治死亡乙
    節，亦有前開資料可憑。馮得誠死亡與被告過失肇致之車禍
    間，具相當因果關係。事證明確，應予論處。至於告訴代理
    人始終質疑本案非被告駕車肇事，且被告涉嫌肇事逃逸云云
    。經查，除證人黃文秋已明確證稱案發當時確係被告由駕駛
    座下車外（前揭偵字卷第一二一頁參照），本院為求慎重，
    將被告及告訴人代理人所指疑為肇事人之案外人吳正文送內
    政部警政署刑事警察局測謊鑑定，據覆：被告表示本案車禍
    撞擊時，其在駕駛座，及案外人吳正文否認肇事時係其開車
    二節均無不實反應，此有該局一百年十二月十九日刑鑑字第
    一○○○一六七三九四號鑑定書附卷足憑（本院卷第六四頁
    參照）。而該局是在與被告、吳正文約定時間後，二人自願
    到該局、簽署具結書，且經該局調查其身心狀況是否宜接受
    測謊後，由曾受專業測謊訓練合格之測謊組技士，在儀器運
    作正常、施測環境無干擾之情形下，以熟悉測試法、緊張高
    點法、區域比對法為鑑定，就無從判斷部分亦明確予以排除
    ，此有該局鑑定書所附資料一份在卷可稽（本院卷第六四至
    九四頁參照），其結果信而有徵，足為本院判斷事實之參考
    依據，益證本案無冒名頂替情事。又被告是否涉嫌肇事逃逸
    （實則被告非肇事人與被告肇事逃逸並不兩立，告訴代理人
    所指容有矛盾），因未據偵查起訴，且與本案無審判不可分
    關係，本院無從擴張犯罪事實審理，均併此敘明。
二、核被告所為，係犯刑法第二百七十六條第一項之過失致人於
    死罪。前開偵字卷第六○頁所附臺北市○○○○○道路交通
    事故肇事人自首情形紀錄表王孟華部分，雖勾選為「報案人
    或勤務中心轉來資料未報明肇事人姓名，處理人員前往現場
    處理時，肇事人在場，並當場承認為肇事人」。然本案係前
    開證人黃文秋，於案發時，在臺北市○○○路○段、安居街
    口執行臺北市政府警察局信義分局臨檢勤務，聽聞車禍聲響
    主動前往處理並發現被告駕車肇事，此經黃文秋證述明確（
    前開偵字卷第一二○、一二一頁參照），是不構成在有偵查
    犯罪職權之公務員知悉前，主動告知其犯罪，而不逃避接受
    裁判之自首要件，附此敘明。爰審酌被告違反義務之程度、
    學歷、經歷、素行、家庭狀況（本院卷第一○二頁背面參照
    ），造成馮得誠死亡之無以回復之嚴重損害，雖坦承犯行，
    但暫未能與馮得誠家屬達成和解撫平傷痛等及其他一切情狀
    ，量處如主文所示之刑，以資儆懲。
據上論斷，應依刑事訴訟法第二百八十四條之一、第二百九十九
條第一項前段，刑法第二百七十六條第一項，刑法施行法第一條
之一，判決如主文。
本案經檢察官曹哲寧到庭執行職務。
中    華    民    國    100    年    12   月    30    日
                  交通法庭        法  官  姚念慈
上正本證明與原本無異。
如不服本判決，應於判決送達後10日內向本院提出上訴狀（應抄
附繕本）。告訴人或被害人如對於本判決不服者，應具備理由請
求檢察官上訴，其上訴期間之計算係以檢察官收受判決正本之日
期為準。
                                  書記官  劉芸珊
中    華    民    國    100    年    12   月    30    日
附錄本案論罪科刑法條全文：
中華民國刑法第二百七十六條第一項
因過失致人於死者，處二年以下有期徒刑、拘役或二千元以下罰
金。